【裁判字號】    99,訴,1501
【裁判日期】    991018
【裁判案由】    毒品危害防制條例
【裁判全文】
臺灣臺北地方法院刑事判決              99年度訴字第1501號
公  訴  人  臺灣臺北地方法院檢察署檢察官
被      告  甲○○
上列被告因違反毒品危害防制條例案件，經檢察官提起公訴（99
年度毒偵字第2915號），被告就被訴事實為有罪之陳述，本院合
議庭裁定由受命法官以簡式審判程序審理，判決如下：
    主  文
甲○○施用第一級毒品，累犯，處有期徒刑拾月，扣案第一級毒
品海洛因貳包（驗餘淨重肆點玖壹公克，及直接包裝毒品而殘有
第一級毒品海洛因於上不可完全析離之夾鏈袋貳只）、扣案第一
級毒品海洛因貳包（驗餘淨重點捌肆公克，及直接包裝毒品而
殘有第一級毒品海洛因於上不可完全析離之夾鏈袋貳只），均沒
收銷燬之。
    事  實
一、甲○○前於民國87年間，因施用毒品案件，經臺灣彰化地方
    法院以87年度毒聲字第907 號裁定送觀察勒戒，認無繼續施
    用毒品之傾向，由臺灣彰化地方法院檢察署檢察官於87年9
    月7 日以87年度偵字第7626號為不起訴處分確定；又於88年
    間，因施用第二級毒品案件，經臺灣彰化地方法院以88年度
    毒聲字第1439號裁定送觀察勒戒後，認有繼續施用毒品之傾
    向，由臺灣彰化地方法院以88年度毒聲字第1877號裁定令入
    戒治處所施以強制戒治，經臺灣彰化地方法院以88年度毒聲
    字第4089號裁定停止強制戒治出所，嗣經臺灣彰化地方法院
    以89年度毒聲字第1001號裁定撤銷停止戒治，令入戒治處所
    施以強制戒治，於89年8 月6 日強制戒治期滿，並經同院以
    88年度易字第822 號判決判處有期徒刑8 月確定；復於89年
    間因施用第一級毒品、第二級毒品案件，經臺灣彰化地方法
    院以89年度訴字第354 號判決分別判處有期徒刑7 月、10月
    ，應執行有期徒刑1 年2 月確定；於98年間，因施用第一級
    毒品案件，經臺灣板橋地方法院以98年度訴字第1610號判決
    判處有期徒刑6 月確定，於98年7 月24日以易科罰金執行完
    畢。詎甲○○仍不知悔改，竟基於施用第一級毒品海洛因之
    犯意，於99年8 月2 日晚上6 時30分許，在桃園縣某處，以
    新臺幣36,000元之價格，向綽號「阿勇」之人購買海洛因而
    持有，並於翌日（即3 日）上午7 時許，在臺北縣泰山鄉○
    ○路52號8 樓，以將海洛因摻入香菸點燃吸食之方式，施用
    海洛因1 次，並於施用完畢後，將該煙蒂丟棄。嗣於99年8
    月3 日中午12時許，在臺北市中山區○○○路380 號前為警
    查獲，並當場扣得甲○○所有欲供施用之海洛因2 包（驗餘
    淨重4.91公克，及直接包裝毒品而殘有第一級毒品海洛因於
    上不可完全析離之夾鏈袋2 只）、扣案海洛因2 包（驗餘淨
    重3.84公克，及直接包裝毒品而殘有第一級毒品海洛因於上
    不可完全析離之夾鏈袋2 只），始查知上情。
二、案經臺北市政府警察局中山分局報請臺灣臺北地方法院檢察
    署檢察官偵查起訴。
    理  由
一、按除被告所犯為死刑、無期徒刑、最輕本刑為3 年以上有期
    徒刑之罪或高等法院管轄第一審案件者外，於法院行準備程
    序進行中，被告先就被訴事實為有罪之陳述時，審判長得告
    知被告簡式審判程序之旨，並聽取當事人、代理人、辯護人
    及輔佐人之意見後，裁定進行簡式審判程序；且受命法官行
    準備程序，與法院或審判長有同一之權限；又簡式審判程序
    之證據調查，不受刑事訴訟法第159 條第1 項、第161 條之
    2 、第161 條之3 、第163 條之1 及第164 條至第170 條規
    定之限制，刑事訴訟法第273 條之1 第1 項、第279 條第2
    項前段、第273 條之2 分別定有明文。本案被告所為，係犯
    死刑、無期徒刑、最輕本刑為3 年以上有期徒刑以外之罪，
    其於準備程序中就被訴事實為有罪之陳述，經法官告知簡式
    審判程序之旨，並聽取公訴人、被告之意見後，認為適宜由
    受命法官獨任進行簡式審判程序，依刑事訴訟法第273 條之
    1 第1 項規定，合議庭裁定由受命法官獨任進行簡式審判程
    序，合先敘明。
二、上揭事實業據被告甲○○於本院審理中坦承不諱，且經將被
    告為警查獲時採集所得之尿液送請鑑定結果，確有呈現嗎啡
    、可待因陽性反應，有臺灣尖端先進生技醫藥股份有限公司
    出具之濫用藥物檢驗報告、臺北市政府警察局偵辦毒品案件
    尿液檢體委驗單、扣押物品清單、法務部調查局濫用藥物實
    驗室鑑定書附卷可稽（偵卷第47-56 頁），並有海洛因2 包
    （驗餘淨重4.91公克，及直接包裝毒品而殘有第一級毒品海
    洛因於上不可完全析離之夾鏈袋2 只）、海洛因2 包（驗餘
    淨重3.84公克，及直接包裝毒品而殘有第一級毒品海洛因於
    上不可完全析離之夾鏈袋2 只）扣案足憑，被告自白與事實
    相符。又被告前因施用毒品案件，經臺灣彰化地方法院以87
    年度毒聲字第907 號裁定送觀察勒戒後，認無繼續施用毒品
    之傾向，由臺灣彰化地方法院檢察署檢察官於87年9 月7 日
    以87年度偵字第7626號為不起訴處分確定；又於88年間，因
    施用第二級毒品案件，經臺灣彰化地方法院以88年度毒聲字
    第1439號裁定送觀察勒戒後，認有繼續施用毒品之傾向，由
    臺灣彰化地方法院以88年度毒聲字第1877號裁定令入戒治處
    所施以強制戒治，經臺灣彰化地方法院以88年度毒聲字第40
    89號裁定停止強制戒治出所，嗣經臺灣彰化地方法院以89年
    度毒聲字第1001號裁定撤銷停止戒治，令入戒治處所施以強
    制戒治，於89年8 月6 日強制戒治期滿，並經臺灣彰化地方
    法院以88年度易字第822 號判決判處有期徒刑8 月確定；復
    於89年間因施用第一級毒品、第二級毒品案件，經臺灣彰化
    地方法院以89年度訴字第354 號判決分別判處有期徒刑7 月
    、10月，應執行有期徒刑1 年2 月確定，其於五年內多次犯
    施用毒品之罪，已無再次觀察、勒戒或強制戒治之必要，應
    堪認定。綜上，本案事證已臻明確，被告犯行洵堪認定，應
    依法論科。
三、按海洛因係毒品危害防制條例第2 條第2 項第1 款所定之第
    一級毒品，不得非法持有、施用，被告非法施用，核其所為
    ，係犯毒品危害防制條例第10條第1 項之施用第一級毒品罪
    。被告持有海洛因之低度行為，應為其施用之高度行為所吸
    收，不另論罪。被告有如事實欄所載之前科，有臺灣高等法
    院被告全國前案紀錄表及刑案資料查註紀錄表各1 份在卷可
    查，其於徒刑執行完畢後，五年內故意再犯本案有期徒刑以
    上之罪，為累犯，應依刑法第47條第1 項之規定，加重其刑
    。爰審酌被告曾有觸犯施用毒品之前科，雖經觀察、勒戒及
    強制戒治，仍未能斷戒施用毒品惡習，顯見其戒治意志不堅
    ，缺乏勒戒動機，本應從重量刑。惟念其施用毒品係對己身
    殘害，未造成他人具體危害，且犯後自始坦承犯行，已有悔
    意，復衡其品性、生活狀況、智識程度、犯罪之動機、目的
    、手段及持有毒品數量非微等一切情狀，量處如主文之刑，
    以示儆懲。
四、扣案之白色粉末4 包，其內粉末或塊狀物均為海洛因，而直
    接包裝毒品之夾鏈袋4 只，則有海洛因殘留於上不可完全析
    離，應視之為毒品，有法務部調查局濫用藥物實驗室鑑定書
    及扣案物品相片在卷可查，係為海洛因2 包（驗餘淨重4.91
    公克，及直接包裝毒品而殘有第一級毒品海洛因於上不可完
    全析離之夾鏈袋2 只）、海洛因2 包（驗餘淨重3.84公克，
    及直接包裝毒品而殘有第一級毒品海洛因於上不可完全析離
    之夾鏈袋2 只），且係被告因施用所持有之第一級毒品，業
    據被告供承在卷，應依毒品危害防制條例第18條第1 項前段
    之規定，不問屬於犯人所有與否，宣告沒收銷燬之。至因鑑
    定而耗損之毒品，已因鑑定而滅失，爰不予宣告沒收。
據上論斷，應依刑事訴訟法第273 條之1 第1 項、第299 條第1
項前段，毒品危害防制條例第10條第1 項、第18條第1 項前段，
刑法第11條、第47條第1 項，判決如主文。
本案經檢察官葉惠燕到庭執行職務。
中    華    民    國    99    年    10    月    18    日
                  刑事第七庭  法  官  林勇如
上正本證明與原本無異。
如不服本判決應於收受送達後10日內向本院提出上訴書狀，並應
敘述具體理由；其未敘述上訴理由者，應於上訴期間屆滿後20日
內向本院補提理由書（均須按他造當事人之人數附繕本）「切勿
逕送上級法院」。
                              書記官  葉潔如
中    華    民    國    99    年    10    月    18    日
附錄：本案論罪科刑法條全文
毒品危害防制條例第10條
施用第一級毒品者，處6 月以上5 年以下有期徒刑。
施用第二級毒品者，處3 年以下有期徒刑。

司法院資訊處製作；財團法人民間司法改革基金會備份。
